【裁判字號】    99,交抗,142
【裁判日期】    990729
【裁判案由】    聲明異議
【裁判全文】
臺灣高等法院臺南分院交通事件裁定
抗告人
即受處分人  甲○○
上列抗告人因違反道路交通管理處罰條例案件，不服臺灣嘉義地
方法院交通法庭中華民國九十九年六月二十五日裁定（九十九年
度交聲字第八三號），提起抗告，本院裁定如下：
    主    文
抗告駁回。
    理    由
一、抗告意旨略以：
(一)抗告人甲○○於民國（下同）九十九年一月一日下午四時二
    十分許騎乘車牌號碼RU6-205號輕型機車，洽嘉義市北興陸
    橋由西往東方向行駛，接近陸橋時發現右前方有三位小朋友
    在路邊打球，即減速慢行，當上坡時，球突然跳進機車道，
    抗告人怕小朋友跟進機車道，立即煞車。同時間有車號MBA-
    465重機車騎士鄭秋菊由抗告人機車左後方衝過，自行撞上
    快慢車道分隔島，倒在抗告人機車前方。當時抗告人已停車
    ，即下車將她扶起坐於分隔島上。此時後方行經現場之吳欣
    芳有詢問鄭秋菊是否要幫她打一一九叫救護車，鄭秋菊回答
    不用，她說要打電話回家給她先生，吳欣芳即撥打手機通知
    鄭秋菊家人，抗告人並將機車移至陸橋下以利交通順暢，當
    時抗告人沒有感覺到有與鄭秋菊擦撞，且沒有受傷，也有人
    幫她打電話通知家人應該沒事，為使後方機車通過，就騎車
    離開現場。
(二)案發當時天色晴朗視線良好，且已減速慢行，在煞車時並無
    感覺到有被擦撞，車身亦無晃動或倒地現象。
(三)抗告人扶起鄭秋菊後，行經案發現場之吳欣芳隨即以手機撥
    打鄭秋菊家中電話告知鄭秋菊之家人，並將鄭秋菊之機車牽
    到陸橋下，抗告人看鄭秋菊並無受傷，此觀鄭秋菊於警詢及
    偵查中分別供稱：「對方（即抗告人）有下車將我的車牽起
    ．．抗告人有下車將我的車子牽起來放在路邊．．」（詳嘉
    義市政府警察局第一分局九十九年一月八日調查筆錄及原審
    檢察署警九十九年三月十九日詢問筆錄），且認為既已聯絡
    鄭秋菊家人，又參酌後方已因而堵塞十多輛機車，且認未與
    鄭秋菊發生擦撞，為使交通順暢，故而騎車離去，實無肇事
    逃逸之故意。
(四)交通隊比對機車刮痕時，對方機車右前方有多處擦傷痕跡，
    且係整排擦痕，應為機車倒地之刮地痕，非與抗告人擦撞所
    致，且雙方位置高度及走向皆不同，抗告人堅信並無裁決書
    上所記載之肇事行為發生。
二、按汽車駕駛人駕駛汽車肇事致人受傷或死亡者，應即採取救
    護措施及依規定處置，並通知警察機關處理，不得任意移動
    肇事汽車及現場痕跡證據，違反者處新臺幣（下同）三千元
    以上九千元以下罰鍰，並吊銷其駕駛執照。道路交通管理處
    罰條例第六十二條第三項前段、第四項前段，分別定有明文
    。又依上開規定吊銷駕駛執照者，一年內不得考領駕駛執照
    ，同條例第六十七條第三項亦有明文。
三、經查：
(一)抗告人於九十九年一月一日下午四時十七分許前某時，駕駛
    車牌號碼RU6-205號輕型機車，沿嘉義市北興陸橋由西往東
    方向行駛，行經該陸橋西端時，與鄭秋菊所騎乘之車牌號碼
    MBA-465號重型機車發生擦撞，鄭秋菊受有左小腿裂傷、右
    大腿挫傷瘀血、右膝、右踝挫傷、左胸挫傷等傷害事實，迭
    據鄭秋菊於警詢、原審訊問時指訴明確，抗告人亦承認有扶
    起鄭秋菊之機車後，隨即駕車駛離現場等情，被告雖否認有
    與鄭秋菊所騎機車發生擦撞等詞，但經原審於九十九年六月
    九日上午九時三十分勘驗抗告人之輕型機車及鄭秋菊之重型
    機車之受損痕跡結果，抗告人之機車左後載物架有擦痕，擦
    痕高度約七十四公分，鄭秋菊之機車右前車頭有數擦痕，其
    中一橫向擦痕起點高度約七十三公分，長約八公分，另有小
    擦痕高度約七十二公分，二車所留擦痕之位置及高度均相符
    合，有原審勘驗照片共三十三張附卷可稽（見原審卷第九十
    七頁至第一百十七頁），並據證人即嘉義市政府警察局交通
    警察隊警員陳義威於原審證稱：事後有比對二車之擦痕，異
    議人（即抗告人）所騎乘機車左後置物架擦痕位置與鄭秋菊
    所騎乘機車車頭右方擦痕位置相符云云屬實（見原審卷第八
    十八頁）。原審經審核卷附原審勘驗之照片後，亦發現抗告
    人機車左後載物架受損之擦痕顏色較淺，應為新擦痕，此不
    同於右後載物架之擦痕顏色較深之舊擦痕，有勘驗照片附卷
    可考（見原審卷第一百零一頁、第一百十二頁）。又查鄭秋
    菊機車倒地位置距分隔島尚有零點八公尺，有道路交通事故
    現場圖附卷可稽（詳原審卷第十四頁），顯見抗告人之機車
    確有與鄭秋菊之機車發生擦撞，非如抗告人所辯係自行撞擊
    分隔島後隨即倒地。抗告人辯稱未與鄭秋菊之機車發生擦撞
    ，鄭秋菊機車之擦痕係自行撞到分隔島所致云云，純屬卸責
    之詞，自不足採。
(二)抗告人於與鄭秋菊之機車發生擦撞肇事後，並未通知警察機
    關至現場處理，竟將鄭秋菊之機車任意移動後隨即離開現場
    ，有抗告人之警詢筆錄及鄭秋菊原審之訊問筆錄附卷可稽（
    見原審卷第十八、四十七頁）。又證人吳欣芳於原審時證稱
    ：「（你從他身體外觀可看得出他有流血？）腳，我有看到
    有流血，傷口還蠻深的。」「（但從外觀看得出來有流血？
    ）我有看到他腳上傷口有流血。」並參酌陽明醫院診斷證明
    書之記載鄭秋菊受有左小腿裂傷、右大腿挫傷瘀血、右膝及
    右踝挫傷、左胸挫傷等傷害（見原審卷第八十二頁、第二十
    四頁）。足見抗告人於肇事致鄭秋菊受傷後，非但未立即通
    知警察機關至現場處理，反而任意移開鄭秋菊之機車，破壞
    現場證據之保全。而鄭秋菊於案發當時確有受傷，據證人吳
    欣芳之結證及陽明醫院診斷證明書所載，鄭秋菊之傷口頗深
    且現場應有流血之情形，依常情判斷，抗告人在現場應知悉
    鄭秋菊有受傷竟諉為不知，且未主動通知救護單位對鄭秋菊
    採取救護措施，竟於移動鄭秋菊之機車後，隨即離開現場，
    實有肇事逃逸之故意，從而抗告人辯稱不知鄭秋菊受傷，亦
    無肇事逃逸之故意云云，並不足取。
(三)至臺灣嘉義地方法院檢察署九十九年度偵字第一三六四號所
    為抗告人不起訴處分，僅泛言被告無駕車肇事逃逸之故意，
    未詳細調查比對抗告人與鄭秋菊車輛受損情形及受損位置，
    而採信抗告人未發生擦撞之供述，自無從拘束本件見解，併
    此敘明。
四、綜上所述，抗告人肇事致鄭秋菊受傷而逃逸之事實，極為明
    確。原審法院認原處分機關交通部公路總局嘉義區監理所嘉
    義市○○○○道路交通管理處罰條例第六十二條第四項、第
    三項（原裁決書漏載）、第六十七條第三項，裁處抗告人罰
    鍰六千元，並吊銷駕駛執照，一年內不得考領駕駛執照之處
    分，於法並無不合，駁回抗告人所提之異議。本院經核原審
    裁定認事用法，均無違誤。抗告人提起抗告辯稱未與鄭秋菊
    機車發生擦撞，無肇事逃逸等語，為無理由，應予駁回。
五、據上論結，應依道路交通案件處理辦法第二十六條，刑事訴
    訟法第四百十二條，裁定如主文。
中    華    民    國    99    年    7     月    29    日
                  刑事第一庭審判長法官  茆  臺  雲
                                  法官  王  明  宏
                                  法官  蔡  長  林
以上正本證明與原本無異。
不得再抗告。
                                書記官  李  培  薇
中    華    民    國    99    年    7     月    29    日

司法院資訊處製作；財團法人民間司法改革基金會備份。
